最　高　行　政　法　院　裁　定
　　　　　　　　　　　　　94年度裁字第01371號
上　訴　人　甲○○
　　　　　　乙○○○
被 上訴 人　財團法人戒嚴時期不當叛亂暨匪諜審判案件補償基
　　　　　　金會
代　表　人　丙○○
訴訟代理人　馬在勤　律師
上列當事人間因申請戒嚴時期不當叛亂暨匪諜審判案件補償金事
件，上訴人對於中華民國93年1月14日臺北高等行政法院91年度
訴字第5375號判決，提起上訴。本院裁定如下：
　　主  文
上訴駁回。
上訴審訴訟費用由上訴人負擔。
　　理  由
一、按對於高等行政法院判決上訴，非以其違背法令為理由，不
    得為之，行政訴訟法第242條定有明文。是對於高等行政法
    院判決上訴，若未具體說明原判決違背何項法令、不適用或
    如何適用不當之具體情事，即非主張原判決違背法令以為上
    訴理由，其上訴不應准許。
二、本件上訴人主張：本件申請戒嚴時期不當叛亂暨匪諜審判案
    件補償金事件，當年是由軍中政戰部門的主管保防的第四科
    偵辦的，屬於「隱藏式」的匪諜案，當然符合戒嚴時期不當
    叛亂暨匪諜審判案件補償條例（以下稱補償條例）的規定。
    陸軍第0589部隊司令部民國（下同）44年明字第148號刑事
    判決論斷上訴人等人觸犯抗命罪，是因沒有找到匪諜罪之罪
    證，強加上訴人等人抗命罪技術結案。軍方提供當年的文件
    註有上訴人與同學等39人被逮捕偵辦是軍紀案件，然軍紀的
    公文僅是早先的逮捕作業，保防科的偵訊筆錄是實質以匪諜
    案偵辦的證據。上訴人當時被偵訊的筆錄上，有首席保防官
    崔紹烺、保防官諶敬文的簽名，該偵訊筆錄現存國防部政戰
    局安全處，基金會應有該偵訊筆錄的影印本。更有國防部保
    密局出的證明，證明崔紹烺係前軍統局（情報局）、保密局
    的人員，可證明上訴人當年是遭以匪諜案偵辦的，為此請廢
    棄原判決，並撤銷原處分及訴願決定等語。
三、原判決駁回上訴人在原審之訴，係以：（一）經查，上訴人
    主張上訴人甲○○及上訴人乙○○○之配偶常賓傳，原為山
    東省煙台聯合中學之學生，於大陸淪陷時投入部隊來台，嗣
    渠等與同部隊其他山東籍學生因屢向長官請求退伍復學未果
    ，乃於44年4月16日集體請假北上請願，詎遭國軍羅織罪名
    逮捕而判刑確定等情，有陸軍第0589部隊司令部44年明字第
    148號刑事判決附原處分卷可稽，並為被上訴人所不爭，固
    堪信為真實。惟觀諸前開刑事判決所載：上訴人甲○○及上
    訴人乙○○○之配偶常賓傳前開行為，係犯行為時陸海空軍
    刑法第65條第2款戒嚴地域夥黨反抗長官命令罪及第120條秘
    密結社集會罪，並以渠等所犯前開二罪有方法結果之牽連關
    係，且常賓傳為首謀抗命者，各從一重夥黨抗命罪及夥黨抗
    命首謀罪論處，判處上訴人甲○○有期徒刑5年、常賓傳有
    期徒刑7年，渠等均非因觸犯內亂罪、外患罪或戡亂時期檢
    肅匪諜條例之罪，而經判決有罪確定或裁判交付感化教育。
    又經原審法院向國防部政治作戰局函查之結果，上訴人甲○
    ○與常賓傳及同部隊其他山東籍學生發動之前開集體請願事
    件中，除上訴人甲○○、常賓傳及常永賡、常松山4人係依
    前揭陸海空軍刑法規定判處罪刑確定外，其餘參與請願之士
    兵均交前第一軍團軍紀實踐隊管訓，並未發現該事件中有因
    涉戡亂時期檢肅匪諜條例等罪。遭判決確定或交付感化教育
    者等情，亦有該局92年11月24日勁勞字第0920014625號函、
    陸軍總司令部44年8月4日()友喚字第1146號令及陸軍第一
    軍團司令部44年8月9日(44)幟彤字第470號令影本附卷可參
    。職此，上訴人甲○○及上訴人乙○○○之配偶常賓傳既非
    因觸犯內亂罪、外患罪或戡亂時期檢肅匪諜條例之罪，而經
    判決有罪確定或裁判交付感化教育，且其他與上訴人及常賓
    傳參與前開集體請願事件之士兵，亦未有因前開罪名經判決
    有罪確定或裁判交付感化教育者，核與補償條例第2條2項、
    第15條之1所定得申請補償之要件不符，上訴人申請依該補
    償條例規定給予補償，揆諸首揭規定，自非有據。（二）至
    上訴人另訴稱於38年至39年間發生於澎湖之流亡學生事件，
    係因澎湖駐軍陸軍第三十師對煙台聯合中學學生進行收編時
    發生衝突，由前台灣省保安司令部派員會同該師調查結果，
    認流亡師生中所組新民主主義青年團為叛亂組織，並逮捕該
    組織成員96人，除重要人犯押解至台灣送軍法審判外，其餘
    涉案之人留澎湖交付感訓，惟上訴人甲○○及上訴人乙○○
    ○之配偶常賓傳等人係於43、44年間，因軍方不允許渠等退
    伍復學而引發之相關案件，二者並非屬同一原因事實之行為
    ，上訴人執前開澎湖事件中，煙台聯合中學校長張敏之因替
    全體學生爭取復學，而遭匪諜罪名處刑，其遺屬已獲得平反
    賠償，渠等亦為煙台聯合中學在台之流亡學生，同因爭取退
    伍復學而遭逮捕判刑，認應得依首揭補償條例申請補償云云
    ，顯有誤解，亦不足取。（三）綜上所述，上訴人之申請既
    與補償條例補償條例第2條第2項及第15條之1規定之要件不
    符，被上訴人核定不予補償，並無違誤，訴願決定予以維持
    ，亦無不合，上訴人仍執前詞，訴請撤銷原處分與訴願決定
    ，並請求被上訴人應對上訴人作成決定補償之處分，均無理
    由，因而駁回上訴人在原審之訴。
四、本院按「本條例所稱受裁判者，係指人民在戒嚴解除前，因
    觸犯內亂罪、外患罪或戡亂時期檢肅匪諜條例，經判決有罪
    確定或裁判交付感化教育者。」「有下列情形之一者，得於
    修正後本條例第2條第4項之規定期限內，準用本條例規定申
    請給付補償金：一於戒嚴時期因參與同一原因事實之行為，
    部分行為人為本條例第2條第1項規定之受裁判者，而其他行
    為人受內亂罪、外患罪或戡亂時期檢肅匪諜條例以外之有罪
    判決確定者。二於民國37年12月10日起至38年5月20日宣告
    戒嚴前，因觸犯內亂罪、外患罪或戡亂時期檢肅匪諜條例，
    經判決有罪確定或裁判交付感化教育者。三於民國37年12月
    10日起至動員戡亂時期終止前，因涉嫌觸犯內亂罪、外患罪
    或戡亂時期檢肅匪諜條例，遭治安或軍事機關限制人身自由
    而未經起訴、未經不起訴處分、經不起訴處分、未經裁判或
    受裁判者。四於民國35年10月25日起至38年5月20日宣告戒
    嚴前，在台灣地區觸犯戰爭罪犯審判條例，遭治安或軍事機
    關限制人身自由，經判決無罪確定者。」為補償條例第2條
    第2項及第15條之1所明定。查本件上訴人分別向被上訴人申
    請上訴人甲○○、上訴人乙○○○之配偶常賓傳因戒嚴時期
    不當叛亂暨匪諜審判案件補償金，案經被上訴人調查結果，
    以91年5月22日（91）基修法子字第4720號、第4715號函分
    復上訴人，略以依陸軍第0589部隊司令部44年明字第148號
    刑事判決，上訴人甲○○及常賓傳等所犯係行為時陸海空軍
    刑法第65條第2款戒嚴地域夥黨反抗長官命令罪及第120條秘
    密結社集會罪，非屬內亂罪、外患罪或戡亂時期檢肅匪諜條
    例之罪，與補償條例第2條第2項及第15條之1各款規定之要
    件不符，核定不予補償。上訴人不服，遂提起本件行政訴訟
    。原判決認上訴人甲○○及上訴人乙○○○之配偶常賓傳之
    行為，係犯行為時陸海空軍刑法第65條第2款戒嚴地域夥黨
    反抗長官命令罪及第120條秘密結社集會罪，而非因觸犯內
    亂罪、外患罪或戡亂時期檢肅匪諜條例之罪，經判決有罪確
    定或裁判交付感化教育，且與上訴人等人參與集體請願事件
    之其他士兵，亦未有因前開罪名經判決有罪確定或裁判交付
    感化教育者，核與補償條例第2條第2項、第15條之1所定得
    申請補償之要件不符，被上訴人核定不予補償，訴願決定予
    以駁回，均無不合，因而維持原處分及訴願決定，並駁回上
    訴人在原審之訴，經核於法並無違誤。上訴人上訴論旨所爭
    執者，無非前陸軍第0589部隊司令部44年明字第148號刑事
    判決所認定之事實有無違誤之問題，而未具體指摘原判決有
    任何違背法令之情事，依據前揭說明，其上訴為不合法，應
    予駁回。
五、依行政訴訟法第249條第1項前段、第104條、民事訴訟法第
    95條、第78條，裁定如主文。
中    華    民    國    94    年    7     月   21     日
                  第二庭審判長法  官　葉　振　權
                              法  官  鄭  淑  貞
                              法  官　劉　鑫　楨
                              法  官　吳　明　鴻
                              法  官　梁　松　雄
以  上  正  本  證  明  與  原  本  無  異
中    華    民    國    94    年    7    月    22     日
　　　　　　　　　　　　　　　書記官　郭　育　玎
